【裁判字號】    95,上易,899
【裁判日期】    950530
【裁判案由】    毒品危害防制條例
【裁判全文】
臺灣高等法院刑事判決                 95年度上易字第899號
上  訴  人  臺灣臺北地方法院檢察署檢察官
被      告  甲○○
上列上訴人因被告違反毒品危害防制條例案件，不服臺灣臺北地
方法院94年度易字第1161號，中華民國95年4月10日第一審判決
（起訴案號：臺灣臺北地方法院檢察署94年度毒偵字第l670號，
及移送併辦：94年度毒偵字第2678、3515、39l4號），提起上訴
，本院判決如下：
    主  文
原判決撤銷。
甲○○連續施用第二級毒品，累犯，處有期徒刑8月，扣案之第
二級毒品安非他命2包（驗後餘重6.96公克）、安非他命殘渣袋
共3只均沒收銷燬之；扣案之吸食器共3組均沒收之。
    事  實
一、甲○○前因施用毒品案件，先後經法院裁定送觀察、勒戒及
    強制戒治，於民國91年4月25日保護管束期滿，而執行強制
    戒治完畢，另因施用毒品犯行經臺灣板橋地方法院以90年易
    字第2131號判處有期徒刑5月確定，而於93年4月18日縮短刑
    期執行完畢，詎猶不思悛悔，復基於概括之犯意，再如附表
    所示之時、地，連續施用第二級毒品安非他命多次，嗣分別
    於如附表所示之時、地為警查獲，並扣得如附表所示之物品
    ，始悉上情。
二、案經臺北市政府警察局信義分局報請臺灣臺北地方法院檢察
    署檢察官偵查起訴，及臺北市政府警察局北投分局、臺北市
    政府警察局大安分局報請臺灣臺北地方法院檢察署檢察官偵
    查起訴暨移送併辦審理。
    理  由
一、上揭犯罪事實，迭據被告甲○○於原審及本院審理時坦承不
    諱（見原審卷第59頁；本院95年5月25日審判筆錄），且其
    於如附表所示拘捕時間為警查獲後所採集之尿液，經送如附
    表所示之鑑驗單位以「酵素免疫分析法」、「氣相層析質譜
    儀法」鑑驗結果，亦均呈安非他命類陽性反應，分別有各該
    鑑驗單位所出具之濫用藥物檢驗報告在卷可稽（見94年毒偵
    字第1670號卷第5頁、94年毒偵字第2678號卷第3-1頁、94年
    毒偵字第3515號卷第72頁）；而以「氣相層析質譜儀法」之
    精確度，應可剔除「偽陽性反應」之可能（行政院國軍退除
    役官兵輔導委員會臺北榮民總醫院83年3月1日北總內字第
    01855號、同年4月7日北總內字第03059號函參照），該檢
    驗結果自屬無疑。另被告為警查獲時扣得如附表編號二所示
    之毒品2包，經送臺北市政府警察局鑑驗結果，確檢出甲基
    安非他命、N-N-二甲基安非他命成分，有該局94年9月5日北
    市鑑毒字第292號鑑驗通知書一紙在卷可稽（見原審卷第32
    頁），而扣案如附表編號一、三所示之毒品殘渣袋共3只（
    內含微量安非他命殘渣，客觀上無法與包裝袋分離），亦均
    呈安非他命反應，有毒品初步鑑驗報告單各1紙附卷可按（
    見94年毒偵字第1670號卷第44頁；94年毒偵字第3515號卷第
    43頁）；此外，復有如附表編號1至3所示之吸食器共3組等
    證物可資佐證，堪認被告前揭施用第二級毒品之自白與事實
    相符，其犯行事證明確，洵堪認定。又被告前因施用毒品案
    件，先後經法院裁定送觀察、勒戒及強制戒治，於91年4月
    25 日保護管束期滿，而執行強制戒治完畢，有本院被告前
    案紀錄表在卷可按，其於5年內再犯施用毒品罪，應依法論
    科。
二、核被告所為，係犯毒品危害防制條例第10條第2項施用第二
    級毒品罪；其因施用第二級毒品而持有第二級毒品，其持有
    之低度行為，為其施用之高度行為所吸收，不另論罪。被告
    先後多次施用第二級毒品之犯行，方法相同、並觸犯構成要
    件相同之罪名，顯基於概括犯意為之，應依連續犯規定論以
    一罪，加重其刑。又被告曾因施用毒品案件，經臺灣板橋地
    方法院以90年易字第2131號判處有期徒刑5月，於93年4月18
    日縮短刑期執行完畢，有本院被告全國前案紀錄表可按，其
    受有期徒刑執行完畢，5年內再犯本件有期徒刑以上之罪，
    為累犯，應依法遞加重其刑。
三、原審以被告事證明確，而予論科，固非無見。惟查：本件被
    告係於基於概括犯意，於附表所示之時、地，連續施用第二
    級毒品安非他命，原判決於主文判決被告連續施用第二級毒
    品安非他命，卻竟於事實欄記載被告係連續施用海洛因（見
    原判決事實欄一第7行），其判決主文、理由顯與事實矛盾
    ，顯有不當。又扣案之安非他命殘渣袋3只，雖非屬毒品危
    害防制條例第2條所稱之毒品，然其內含有微量安非他命殘
    渣，雖均因量微無法秤重，然既屬上開條文所規定之第二級
    毒品，因其客觀上無法與殘渣袋析離，業經本院勘驗無誤，
    應依毒品危害防制條例第18條第1項前段規定，將殘渣袋（
    連同安非他命殘渣）予以沒收銷燬之。原判決雖援引前開規
    定沒收銷毀扣案之第二級毒品安非他命殘渣袋3只，惟未敘
    明理由，亦有未洽。檢察官上訴意旨以該3只安非他命殘渣
    袋係被告用以分裝其所施用之毒品，且為被告所有，應依刑
    法第38條第1項第2款、第3項，併予宣告沒收，請求撤銷改
    判云云，雖無可採；惟原判決既有上開可議之處，亦屬不可
    維持，應由本院予以撤銷改判。爰審酌被告迭因施用毒品觸
    法，惟仍未能戒絕，復施用足以導致精神障礙、性格異常，
    甚至造成生命危險之毒品，戕害一己之身體健康，惟犯後尚
    能坦承犯行、態度尚稱良好等一切情狀，量處如主文第二項
    所示之刑。
四、至扣案如附表扣案物品欄所示之安非他命2包（驗後餘重
    6.96公克），係毒品危害防制條例第2條規定之毒品，應依
    該條例第18條第1項前段，沒收銷燬之。又扣案之安非他命
    殘渣袋3只，內含微量第二級毒品安非他命殘渣，均因量微
    無法秤重，且客觀上無法與包裝袋析離，亦係屬查獲之第二
    級毒品，爰併依毒品危害防制條例第18條第1項前段規定，
    予以沒收銷燬之。另附表扣案物品欄所示之吸食器共3組，
    為被告所有，供施用毒品犯行時所用之物，亦據被告供承在
    卷，爰依刑法第38條第1項第2款之規定宣告沒收之。
據上論斷，應依刑事訴訟法第369條第1項前段、第364條、第299
條第1項前段，毒品危害防制條例第10條第2項、第18條第1項前
段、刑法第11條前段、第38條第1項第2款、第47條、第56條，判
決如主文。
本案經檢察官李良忠到庭執行職務。
中    華    民    國    95    年    5    月    30    日
                  刑事第三庭審判長法  官  許國宏
                                  法  官  楊貴志
                                  法  官  林銓正
以上正本證明與原本無異。
不得上訴。
                                  書記官  陳玲憶
中    華    民    國    95    年    5     月    30    日
附表：
┌─┬──┬──┬──┬──┬──┬───┬────┬──┐
│編│施用│施用│查獲│查獲│扣案│毒品檢│濫用藥物│偵查│
│號│時間│地點│時間│地點│物品│驗報告│檢驗報告│案號│
├─┼──┼──┼──┼──┼──┼───┼────┼──┤
│一│94年│臺北│94年│臺北│安非│臺北市│臺灣檢驗│94年│
│  │3月 │市大│4月 │市大│他命│政府警│科技股份│度毒│
│  │中旬│安區│29日│安區│殘渣│察局信│有限公司│偵字│
│  │起至│臥龍│9時 │臥龍│袋2 │義分局│94年5月 │第16│
│  │同年│街13│許  │街13│只、│吳興派│23日濫用│70號│
│  │4月 │7號4│    │7號4│吸食│出所涉│藥物尿液│    │
│  │29日│樓、│    │樓  │器1 │嫌毒品│檢驗報告│    │
│  │9時 │臺北│    │    │組  │危害防│：安非他│    │
│  │許  │市北│    │    │    │制條例│命類陽性│    │
│  │    │投區│    │    │    │毒品初│反應。  │    │
│  │    │湖山│    │    │    │步鑑驗│        │    │
│  │    │路2 │    │    │    │報告單│        │    │
│  │    │段2 │    │    │    │：呈安│        │    │
│  │    │之3 │    │    │    │非他命│        │    │
│  │    │號  │    │    │    │反應。│        │    │
├─┼──┼──┼──┼──┼──┼───┼────┼──┤
│二│94年│臺北│94年│臺北│安非│臺北市│台灣尖端│94年│
│  │4月 │市大│4月 │市大│他命│政府警│先進生技│度毒│
│  │12日│安區│13日│安區│2包(│察局94│醫藥股份│偵字│
│  │凌晨│臥龍│18時│臥龍│驗後│年9月5│有限公司│第26│
│  │3時 │街13│許  │街13│餘重│日北市│94年4月 │78號│
│  │許  │7號4│    │7號4│6.96│鑑毒字│21日濫用│    │
│  │    │樓  │    │樓  │公克│第295 │藥物檢驗│    │
│  │    │    │    │    │)、 │號鑑驗│報告：安│    │
│  │    │    │    │    │吸食│通知書│非他命類│    │
│  │    │    │    │    │器1 │：檢出│陽性反應│    │
│  │    │    │    │    │組  │甲基安│。      │    │
│  │    │    │    │    │    │非他命│        │    │
│  │    │    │    │    │    │、二甲│        │    │
│  │    │    │    │    │    │基安非│        │    │
│  │    │    │    │    │    │他命成│        │    │
│  │    │    │    │    │    │分。  │        │    │
├─┼──┼──┼──┼──┼──┼───┼────┼──┤
│三│94年│臺北│94年│臺北│安非│臺北市│台灣檢驗│94年│
│  │8月3│市信│8月 │市信│他命│政府警│科技股份│度毒│
│  │日8 │義區│5日 │義區│殘渣│察局大│有限公司│偵字│
│  │時許│崇德│15時│崇德│袋1 │安分局│94年8月 │第35│
│  │起至│街20│許、│街20│只、│查獲涉│23日濫用│15、│
│  │同年│3巷6│同年│3巷6│吸食│嫌毒品│藥物尿液│3914│
│  │10月│弄9 │10月│弄9 │器1 │危害防│檢驗報告│號  │
│  │8日 │號旁│9日 │號旁│組  │制條例│：安非他│    │
│  │某時│之平│15時│之平│    │毒品初│命類陽性│    │
│  │許  │房內│許  │房、│    │步鑑驗│反應。同│    │
│  │    │、臺│    │臺北│    │報告單│公司94年│    │
│  │    │北市│    │市大│    │：呈安│10月26日│    │
│  │    │大安│    │安區│    │非他命│濫用藥物│    │
│  │    │區富│    │和平│    │反應。│尿液檢驗│    │
│  │    │陽街│    │東路│    │      │報告：安│    │
│  │    │加油│    │406 │    │      │非他命類│    │
│  │    │站之│    │巷8 │    │      │陽性反應│    │
│  │    │廁所│    │號前│    │      │。      │    │
│  │    │內  │    │    │    │      │        │    │
└─┴──┴──┴──┴──┴──┴───┴────┴──┘
附錄：本案論罪科刑法條全文
毒品危害防制條例第10條第2項
施用第二級毒品者，處 3 年以下有期徒刑。


司法院資訊處製作；財團法人民間司法改革基金會備份。
